【裁判字號】    99,婚,124
【裁判日期】    990630
【裁判案由】    離婚
【裁判全文】
臺灣臺中地方法院民事判決               99年度婚字第124號
原      告  乙○○
被      告  甲○○
上列當事人間請求離婚事件，經本院於中華民國99年6月17日言
詞辯論終結，判決如下：
    主      文
准原告與被告離婚。
訴訟費用由被告負擔。
    事實及理由
甲、程序方面：
    被告受合法通知，無正當理由，未於言詞辯論期日到場，核
    無民事訴訟法第386 條所列各款情形，爰依原告之聲請，由
    其一造辯論而為判決。
乙、實體方面：
壹、原告起訴主張：被告為大陸地區人民，兩造於民國90年6 月
    28日在大陸地區福建省廈門市結婚。嗣被告並於90年7 月間
    入境臺灣，與原告共同居住於臺中縣后里鄉○○路103 號，
    惟被告於97年3月1日返鄉探親後，即音訊全無，原告曾向內
    政部入出國及移民署專勤事務第二大隊臺中縣專勤隊請求協
    助，亦無結果，後原告始知被告雖再入境，卻未返家同住，
    原告乃訴請被告履行同居，經本院以97年度婚字第1070號判
    決被告應與原告同居，被告仍未履行，迄今兩造分居已逾 2
    年，被告顯係惡意遺棄原告在繼續狀態中，且兩造婚姻關係
    誠屬有名無實，應認已構成難以維持婚姻之重大事由，且可
    歸責於被告，爰依民法第1052條第1項第5款及同條第2 項之
    規定，請求擇一准予判決離婚等語。並聲明：如主文所示。
貳、被告未於言詞辯論期日到場，亦未提出書狀作何聲明或陳述
    。
、得心證之理由：
一、原告主張被告為大陸地區人士，兩造於民國90年6 月28日在
    福建省廈門市結婚，婚後被告亦來臺與原告共同生活，而被
    告於97年3月1日返鄉探親，其後雖再來臺，然亦未返家與原
    告共同生活，原告乃訴請被告履行同居，經本院以97年度婚
    字第1070號判決被告應與原告同居，被告仍未履行，迄今兩
    造分居已逾2年，被告顯係惡迄今已逾2年等事實，除據原告
    提出入出國日期證明書正本1 件為證外，且經證人即原告之
    子劉育於本院99年5月6日行言詞辯論時證述：97年間被告
    說要回娘家探親後，就沒有再回來，自前案判決後，亦未曾
    見過被告，被告完全處於失聯的狀況等語明確，復有本院調
    取之上開事件卷宗核閱屬實，應堪信為真正。另經本院依職
    權囑託原告戶籍地即臺中縣后里鄉○○路103 號之轄區分局
    派員前往查訪被告是否有居住於該址，其查訪結果為被告現
    未居住於該處所，被告因離家出走，經原告於97年10月8 日
    至移民署臺中縣專勤隊報案協尋至今未歸等情，有臺中縣警
    察局大甲分局99年3月2日中縣甲警偵字第0990002502號函暨
    所附大陸地區人民行方不明資料報表、大陸地區人民資訊管
    理系統、警員黃賢忠所製作之職務報告在卷可證。綜上，堪
    認原告之主張為真實。
二、按夫妻之一方為臺灣地區之人民，一方為大陸地區之人民者
    ，其結婚、離婚之效力及判決離婚之事由，均依臺灣地區之
    法律；除有不同能居之正當理由外，夫妻互負同居之義務；
    有民法第1052條第1 項以外之重大事由，難以維持婚姻者，
    夫妻之一方得請求離婚，但其事由應由夫妻之一方負責者，
    僅他方得請求離婚，臺灣地區與大陸地區人民關係條例第53
    條、第52條第2項、民法第1001條、第1052條第2項分別定有
    明文。次按民法第1052條第2 項規定之立法意旨，在符合現
    代多元化社會之需要，使裁判離婚之事由較富彈性，其判斷
    之標準為婚姻是否已生破綻而無回復之希望，而婚姻是否已
    生破綻無回復之希望，不可依主觀的標準，即從原告已喪失
    維持婚姻意欲之主觀面加以認定，而應依客觀之標準，即難
    以維持婚姻之事實，是否已達倘處於同一境況，任何人均將
    喪失維持婚姻意欲之程度而定（最高法院94年度臺上字第11
    5 號判決意旨參照）。至於婚姻如有難以維持之重大事由，
    於夫妻雙方就該事由均須負責時，應比較衡量雙方之有責程
    度，僅責任較輕之一方得向責任較重之他方請求離婚，如雙
    方之有責程度相同，則雙方均得請求離婚，始符民法第1052
    條第2項規定之立法本旨（最高法院95年度第5次民事庭會議
    決議參照）。再按婚姻係男女以終生生活為目的之共同生活
    關係，此共同生活體，須夫妻共同經營生活，倘事實上已經
    分居各自獨立生活多年，雙方誠摰互信之感情基礎，已經不
    復存在，依一般人之生活經驗，顯然難期修復，雙方共同生
    活的婚姻目的已經不能達成，而其事由之發生，依一般社會
    感情，尚難認為應完全歸責於夫妻之一方時，應可認係民法
    第1052條第2 項所定難以維持婚姻之重大事由，而准許夫妻
    雙方為離婚之請求，否則，勉強維持婚姻之形式，反而會對
    雙方各自追求幸福生活之機會造成不必要之限制。
三、原告為臺灣地區人民，被告則為大陸地區人民，故本件離婚
    事由及婚姻效力之準據法應適用臺灣地區法律。而被告既於
    97年3月1日離家後行方不明，且兩造夫妻關係現仍存續中，
    除有不能同居之正當理由外，被告應負有與原告同居之義務
    ，被告卻未再來臺與被告共同生活，本院復查無任何證據足
    資證明其有不能履行同居義務之正當情事，自應認被告未再
    來臺與原告同居顯無正當理由，並可推認被告主觀上已無維
    繫兩造婚姻之意欲；且兩造自被告於97年3月1日離家後，未
    能共同生活迄今已逾2 年，彼此已無婚姻之實，被告對原告
    已無任何情份可言，而兩造經長期分離，雙方形同陌路，兩
    造對於彼此之生活情況完全不瞭解，其等之間僅存夫妻之名
    ，而無夫妻之實，足見兩造間之婚姻已生破綻而無回復之希
    望，且任何人處於原告同一情況下，均不願繼續維持婚姻生
    活，堪信本件兩造間確有難以維持婚姻之重大事由存在。而
    就該項離婚事由觀之，尚難認為可歸責於原告之事由大於被
    告。從而，原告依民法第1052條第2 項請求判決離婚，洵屬
    正當，應予准許。
四、原告提起本件訴訟，係併依民法第1052條第1項第5款及第2
    項之規定為請求，此種起訴之形態，謂之重疊的訴之合併，
    訴訟標的雖有數項，而僅有單一之聲明，法院應就所主張之
    數項標的逐一審判，如其中一項請求為有理由，即可為原告
    勝訴之判決，就他項標的無須更為審判（最高法院著有88年
    度臺上字第1127號、86年度臺上字第997 號、85年度臺上字
    第1158號、83年度臺上字第1076號、71年度臺上字第238 號
    判決參照），則原告依民法第1052條第2 項之規定所為之請
    求，既經本院為勝訴之判決，就其另依民法第1052條第1 項
    第5 款之規定，所為同一內容之請求，本院即毋庸再予判決
    ，併此敘明。
丙、訴訟費用負擔之依據：民事訴訟法第78條。
中    華    民    國    99    年    6     月    30    日
                  家事法庭      法  官  郭妙俐
正本係照原本作成。
如對本判決上訴，須於判決送達後20日之不變期間內，向本院提
出上訴狀。
中    華    民    國    99    年    6     月    30    日
                                書記官  魏宏銘

司法院資訊處製作；財團法人民間司法改革基金會備份。
